ACORDAO-COMPLETO-2339321

ACÓRDÃO 5904/2019 ATA 24/2019 - PRIMEIRA CÂMARA

VISTOS, relatados e discutidos estes autos de recurso de reconsideração interposto por José Sally de Araújo e pela empresa Sergio Wanderley Martins de Castro-ME (SW Produções e Eventos) contra o Acórdão 6109/2017-TCU-Primeira Câmara, mantido pelo Acórdão 8532/2017-TCU-Primeira Câmara;
ACORDAM os Ministros do Tribunal de Contas da União, reunidos em sessão da Primeira Câmara, ante as razões expostas pelo relator e com fulcro nos arts. 32, inciso I, e 33, da Lei 8.443/1992 c/c o art. 285 do Regimento Interno do TCU, em:
9.1. conhecer do recurso interposto conjuntamente por José Sally de Araújo e pela empresa Sergio Wanderley Martins de Castro-ME para, no mérito, negar-lhe provimento;
9.2. dar ciência desta deliberação ao Ministério do Turismo.

Recurso de reconsideração em Tomada de contas especial.

Primeira Câmara

Município de Cruzeta/RN.

3. Interessados/Responsáveis/Recorrentes:
3.1. Interessado: Ministério do Turismo (vinculador) (05.457.283/0001-19)
3.2. Responsáveis: José Sally de Araújo (XXX.332.544-XX); Sergio Wanderley Martins de Castro-ME (09.623.252/0001-41)
3.3. Recorrentes: José Sally de Araújo (XXX.332.544-XX); Sergio Wanderley Martins de Castro-ME (09.623.252/0001-41).

13.1. Ministros presentes: Benjamin Zymler (na Presidência) e Walton Alencar Rodrigues (Relator).
13.2. Ministros-Substitutos convocados: Augusto Sherman Cavalcanti e Weder de Oliveira.

ACORDAO-COMPLETO-2368705

Acórdão 843/2020 - Primeira Câmara

ACORDAO-COMPLETO-2404050

Acórdão de Relação 4785/2020 - Primeira Câmara

Acórdão de Relação

José Sally de Araújo

WALTON ALENCAR RODRIGUES

Ministro Vital do Rêgo.

Adoto, como relatório, a instrução da Secretaria de Recursos (peças 70-72) , que contou com a anuência do MPTCU, representado pelo Procurador Rodrigo Medeiros de Lima (peça 73) :
INTRODUÇÃO
1. Trata-se de recursos de reconsideração interposto pela empresa Sergio Wanderley Martins de Castro - ME (nome fantasia: SW Produções e Eventos) e pelo Sr. José Sally de Araújo (peça 31) , contra o Acórdão 6109/2017-TCU-Primeira Câmara (peça 54) , mantido pelo Acórdão 8532/2017-TCU-Primeira Câmara, com o seguinte teor:
9.1. julgar irregulares as contas do Sr. José Sally de Araújo, XXX.332.544-XX, ex-prefeito de Cruzeta/RN, com fundamento nos arts. 1º, inciso I; 16, inciso III, alínea "c"; 19, caput, e 23, inciso III, da Lei 8.443, de 16 de julho de 1992 e com o arts. 1º, inciso I, 209, incisos I e III; 210 e 214, inciso III, do Regimento Interno do TCU; 
9.2. condenar o responsável identificado no subitem anterior em solidariedade com a empresa Sergio Wanderley Martins de Castro - ME, 09.623.252/0001-41, ao pagamento da quantia de R$ 33.333,33 (trinta e três mil, trezentos e trinta e três reais e trinta e três centavos) , com a fixação do prazo de 15 (quinze) dias, a contar da notificação, para comprovarem, perante o Tribunal (art. 214, inciso III, alínea "a", do Regimento Interno/TCU) , o recolhimento da dívida aos cofres do Tesouro Nacional, atualizada monetariamente e acrescida dos juros de mora devidos, calculados a partir de 29/6/2010, até a data do recolhimento, na forma prevista na legislação em vigor, abatendo-se, na oportunidade, os valores já ressarcidos; 
9.3. aplicar, individualmente, ao Sr. José Sally de Araújo, XXX.332.544-XX, e à empresa Sergio Wanderley Martins de Castro - ME, 09.623.252/0001-41, a multa prevista no art. 57 da Lei 8.443, de 16 de julho de 1992 c/c o art. 267 do Regimento Interno, no valor de R$ 5.000,00 (cinco mil reais) , fixando-lhes o prazo de 15 (quinze) dias, a contar da notificação, para comprovarem, perante o Tribunal (art. 214, inciso III, alínea "a", do Regimento Interno/TCU) , o recolhimento das dívidas aos cofres do Tesouro Nacional, atualizadas monetariamente desde a data deste acórdão até a data do efetivo recolhimento, se pagas após o vencimento, na forma da legislação em vigor; 
9.4. autorizar, desde logo, nos termos do art. 28, inciso II, da Lei 8.443, de 16 de julho de 1992, a cobrança judicial da dívida, caso não atendida a notificação; 
9.5. autorizar, desde logo, caso solicitado e o processo não tenha sido remetido para cobrança judicial, o pagamento da dívida em até 36 parcelas mensais e consecutivas, nos termos do art. 26 da Lei 8.443/1992, c/c o art. 217 do Regimento Interno/TCU, fixando-se o vencimento da primeira parcela em 15 (quinze) dias, a contar do recebimento da notificação, e o das demais a cada 30 (trinta) dias, devendo incidir sobre cada valor mensal os correspondentes acréscimos legais, na forma prevista na legislação em vigor, sem prejuízo de alertar aos responsáveis que a falta de comprovação do recolhimento de qualquer parcela implicará o vencimento antecipado do saldo devedor;
9.6 encaminhar cópia desta deliberação, acompanhada do relatório e do voto que fundamentam, ao Tribunal de Contas do Estado do Rio Grande do Norte (TCE-RN) , para a adoção das medidas que entender pertinentes quanto ao valor de R$ 1.666,67 (um mil e seiscentos e sessenta e seis reais e sessenta e sete centavos) , relativos à proporcionalidade da contrapartida do ente municipal no pagamento dos serviços que não tiveram a sua execução comprovada (apresentação da banda Forró da Vez) no âmbito do Convênio 254/2010, celebrado entre o Município de Cruzeta/RN e o Ministério do Turismo; 
9.7. encaminhar cópia do presente acórdão, bem como do relatório e do voto que o fundamentam, ao Procurador-Chefe da Procuradoria da República no Rio Grande do Norte, nos termos do § 3º do art. 16 da Lei 8.443/1992, c/c o § 7º do art. 209 do RI/TCU, para adoção das medidas que entender cabíveis.
HISTÓRICO
2. Cuidam os autos de tomada de contas especial instaurada pelo Ministério do Turismo (MTur) em desfavor do Sr. José Sally de Araújo, ex-prefeito de Cruzeta/RN, em razão de impugnação total das despesas do Convênio 254/2010, que teve por objeto o financiamento das apresentações da banda Forró da Vez e do Padre Antônio Maria, no "Encontro da Cultura Popular". 
2.1. Para execução do objeto conveniado, foram previstos R$ 105 mil, dos quais R$ 100 mil seriam repassados pelo concedente e R$ 5 mil corresponderiam à contrapartida (peça 1, p. 69-71) . Os recursos federais foram creditados na conta específica do convênio (nº 127280, agência 0075, Banco do Brasil) em 29/6/2010.
2.2. Apesar de o MTur ter glosado, inicialmente, apenas o valor do show da banda Forró da Vez, cuja apresentação não foi comprovada, posteriormente, impugnou o valor total repassado, tendo em vista que os artistas foram contratados por intermédio da SW Produções e Eventos, mediante inexigibilidade de licitação fundamentada numa carta de exclusividade conferida especialmente para o dia e localidade do evento e que tal contratação contrariava o entendimento firmado pelo TCU, no Acórdão 96/2008-TCU-Plenário (peça 2, p. 74-76) . 
2.3. Nos termos do voto condutor do acórdão recorrido, entendeu-se que a condenação em débito deveria se restringir ao valor do show cuja execução não foi comprovada, remanescendo a contratação com inexigibilidade de licitação motivada apenas como irregularidade, sem débito. Desta forma, este Tribunal julgou irregulares as contas nos termos do acórdão acima transcrito.
2.4. Não satisfeito com o julgado, o Sr. José Sally de Araújo inicialmente interpôs embargos de declaração, rejeitados pelo Acórdão 8532/2017-TCU-Primeira Câmara. Posteriormente, juntamente com a empresa Sergio Wanderley Martins de Castro - ME, interpôs este recurso de reconsideração (peça 54) , objeto do presente exame.
ADMISSIBILIDADE
3. Reitera-se o exame preliminar de admissibilidade (peça 56) , ratificado pelo Ministro-Relator (peça 59) , que concluiu pelo conhecimento do recurso, suspendendo-se os efeitos dos itens 9.1, 9.2, 9.3 e 9.4 do Acórdão 6109/2017-TCU-Primeira Câmara, em relação ao Sr. José Sally de Araújo, e itens 9.2, 9.3 e 9.4 em relação à empresa Sergio Wanderley Martins de Castro - ME, eis que preenchidos os requisitos processuais aplicáveis à espécie.
MÉRITO
4. Delimitação
4.1. Constitui objeto do recurso verificar:
a) se houve ofensa aos princípios da ampla defesa e do contraditório devido à não divulgação tempestiva dos embargos de declaração na pauta das sessões (peça 54, p. 4-7) ;
b) se é possível comprovar a apresentação da banda Forró da Vez (peça 54, p. 7-15) .
5. Da publicação intempestiva dos embargos na pauta das sessões
5.1. Os recorrentes arguem pela ofensa aos princípios da ampla defesa e do contraditório, tendo em vista os seguintes argumentos: 
a) a inclusão dos embargos de declaração na pauta da Primeira Câmara ocorreu dia 5/9/2017, a menos de cinco horas da sessão e sem qualquer comunicação aos recorrentes;
b) o exercício da ampla defesa a ser exercida pelos recorrentes, com o resguardo de todas as garantias do contraditório, para ser perfectibilizado se faz necessário que as partes e seus advogados tomem ciência da inclusão de seus processos em tempo hábil para que possam acompanhar a sessão de julgamento;
c) os recorrentes não residem em Brasília, o que demanda um planejamento logístico para que possam, junto com seus causídicos, comparecer às sessões de julgamento e promover a defesa pertinente à fase do processo;
d) esta Corte infringiu o próprio Regimento Interno que, em seu art. 141, disciplina o procedimento de pauta dos processos para as sessões de julgamento do Plenário e das Câmaras daquela Corte de Contas;
e) supletivamente invoca-se a norma positivada pelos arts. 9º e 10 º do CPC vigente, que fez incidir novel garantia processual, consubstanciada na não surpresa, a qual também deve nortear a procedência do presente recurso.
Análise
5.2. Não assiste razão aos recorrentes.
5.3. Os Embargos de Declaração opostos pelo ex-prefeito de Cruzeta/RN em face de deliberação que julgou irregulares suas contas e condenou-o em débito, foi publicado na pauta da Primeira Câmara, à página 86, sessão ordinária do dia 5/9/2017, cujo conteúdo é possível acessar no Portal do TCU na internet, nos termos previstos no Regimento.
5.4. No caso específico, ressalte-se que o art. 141, inciso V, § 14 do Regimento Interno desta Corte de Contas estabelece que a inclusão em pauta de processos que tratam de embargos de declaração prescinde de publicação em órgão oficial, ou de comunicação expressa aos interessados. Sabedores desse fato, os advogados deveriam ter providenciado antecipadamente os elementos adicionais que pretensamente pretendiam apresentar. Por oportuno, convém transcrever o seguinte trecho do citado regimento:
Art. 141. As pautas das sessões ordinárias e das extraordinárias serão organizadas pela unidade responsável pelo seu secretariado, sob a supervisão do Presidente do respectivo colegiado, observadas a ordem de antiguidade dos relatores e a forma de apreciação dos processos.
§ 14 Prescinde de publicação em órgão oficial a inclusão em pauta de processos: 
I - em que se esteja propondo a adoção de medida cautelar ou a realização de audiência da parte antes daquela providência; 
II - que tratem da aprovação de atos normativos; 
III - administrativos, se assim requerido pelo interessado; e
IV - que tratem de solicitação de informações ou de cópia dos autos efetuada pelo Congresso Nacional, na forma do inciso II do art. 159. 
V - em que se esteja julgando embargos declaratórios ou agravo.
5.5.	Além disso, não há que se falar em prejuízo à parte, uma vez que todos os argumentos que pretendiam deduzir acerca dos embargos deveriam estar contidos na peça recursal, sob pena de serem intempestivos e não merecerem ser conhecidos. Ademais, não há qualquer solicitação de realização de sustentação oral por parte do recorrente nos referidos embargos, mesmo porque nem haveria a possibilidade de tal intervenção no julgamento dos embargos, considerando a vedação existente no art. 168, § 9.º, do RI/TCU.
5.6. Ante o exposto, não merece guarida as alegações apresentadas ante a inexistência de ofensa aos princípios da ampla defesa e do contraditório.
6. Da apresentação da banda Forró da Vez
6.1. Os recorrentes alegam a realização plena do objeto do convênio, tendo em vista os seguintes argumentos: 
a) embora essa C. Corte de Contas tenha concluído em seu Acórdão que não haveria comprovação de que tenha ocorrido à apresentação da banda "Forro da Vez", os mesmos fatos foram objeto de uma ação civil por improbidade administrativa, ajuizada pelo Ministério Público Federal contra os mesmos requeridos nessa TCE, pelo que naquela ação judicial, após a realização da instrução do feito com a coleta de provas sob o crivo do contraditório e da ampla defesa, aquela Magistrada Federal reconheceu expressamente em sua sentença que houve sim a apresentação da banda;
b) a apresentação da banda foi ratificada também pelo TRF da 5ª Região quando do julgamento do recurso interposto. 
Análise
6.2. Merecem guaridas as alegações apresentadas.
6.3. Da análise processual, identifica-se, nos termos do voto fundamentador do Acórdão ora recorrido, que os ora recorrentes foram condenados em débito por não comprovar a apresentação de uma das bandas objeto do contrato, Forró da Vez (item 22 do voto, peça 32) .
6.4. Ao averiguar os autos da Ação Civil Pública de Improbidade Administrativa 0000192-14.2013.4.05.8402, do Tribunal Regional Federal da 5ª Região, identifica-se que, especificamente sobre a execução do objeto do convênio, o juiz concluiu que restou devidamente adimplido as apresentações artísticas programadas, conforme se extrai do trecho a seguir transcrito (peça 29, p. 9) :
Assim, muito embora o réu JOSÉ SALLY DE ARAÚJO não tenha enviado ao Ministério do Turismo a melhor documentação apta demonstrar o cumprimento integral do objeto do convênio, restou, nos presentes autos, devidamente adimplido quanto às apresentações artísticas então programadas.
Assim, não vislumbrando das provas dos autos a inocorrência da apresentação artística da Banda Forro da Vez, apontada na inicial, não tenho por caracterizado ato de improbidade administrativa praticado pelos réus, pela suposta não apresentação da citada banda, quando da execução Convenio Mtur RN/Nº 732863/2010 e Contrato nº 026/2010.
6.5. Vale destacar ainda que, em sede recursal, foi mais uma vez ratificada a apresentação da banda Forro da Vez. Nesse interim, vale transcrever trecho da referida sentença (https://www.jusbrasil.com.br/diarios/documentos/555817170/andamento-do-processo-n-0000192-1420134058402-ac-14-03-2018-do-trf-5?ref=topic_feed ) :
3. No dizer da sentença, embora tenha havido a exibição da banda contratada (ainda que a demonstração haja se dado apenas em juízo e por outros meios que não os ajustados no convênio) , a presença do empresário intermediário, impondo aumento dos custos da operação na ordem de 10%, causou dano ao erário, donde a condenação afinal decretada;
5. Não se discute se a banda exibiu-se aos munícipes. Que, está claro, houve o show contratado. Também não se discute se o preço estava dentro da faixa pratica no mercado. A questão a esta altura, diante de um processo administrativo com tantas e evidentes irregularidades, é que a presença do intermediário causou, de fato, dano ao erário, na exata medida em que, tendo sido ociosa sua participação na contratação, implicou custos que o poder público não precisava suportar; (grifos acrescidos) .
6.6.	Nessa linha, convém esclarecer que há jurisprudência pacífica neste Tribunal no sentido de que a sentença proferida pelo juízo, sob qualquer fundamento, não vincula a decisão administrativa proferida pelo TCU, em razão do princípio da independência das instâncias. "Apenas a sentença absolutória no juízo criminal fundada no reconhecimento da inexistência material do fato ou na negativa de autoria tem habilidade para impedir a responsabilização civil e administrativa do agente" (Acórdão 131/2017-TCU-Plenário, Ministro Benjamin Zymler) .
6.7.	No caso concreto, muito embora não haja uma vinculação obrigatória, este Tribunal não pode simplesmente desconsiderar decisões judiciais sobre o mesmo objeto especialmente quando envolvem conclusões sobre matéria de fato, qual seja, a comprovação da apresentação da banda Forró da Vez. Note-se que as deliberações judiciais em 1.ª e 2.ª instâncias foram claras e incisivas quanto à realização do referido show programado. 
6.8.	Diante dos fatos supra analisados, considerando a inexistência do fato fundamentador da imputação solidária do débito, há de se reavaliar também, por consequência, as multas impostas e sua fundamentação, antes embasada no art. 57 da Lei 8.443, de 16 de julho de 1992 c/c o art. 267 do Regimento Interno.
6.9.	Com efeito, considerando que o julgamento pela irregularidade das contas deve permanecer em relação ao gestor, vez que remanesce como irregularidade a contratação por inexigibilidade de licitação das bandas (vide item 2.4 da instrução) , sem imputação de débito, como passa a ser o caso, o Regimento Interno (art. 268) permite a aplicação de multa entre 5% e 100%, do valor anualmente fixado pelo TCU.
6.10.	É sabido que a dosimetria da multa aplicada aos responsáveis no acórdão condenatório, como é praxe nos processos deste Tribunal e ao contrário do processo penal, não foi realizada em função de cada ato praticado, e sim pelo conjunto dos atos irregulares tratados no processo. Há uma sanção única, que reflete o universo dos fatos do processo, sem a necessidade de quantificar sanções em separado para cada infração. 
6.11.	A ponderação do valor de cada uma dessas apenações é tarefa do julgador, cabendo a ele ponderar a gravidade relativa das irregularidades na hora de calcular a dosimetria da pena a ser aplicada.
6.12.	Por óbvio não há, nas multas do art. 58 da Lei 8.443/1992, proporção a ser seguida com rigidez matemática, a exigir que se for elidida uma só das falhas a multa tenha, necessariamente, que ser reduzida em determinado grau. 
6.13. 	No caso da multa do art. 58, ao contrário, a diretriz a ser observada nesse trânsito entre o mínimo e o máximo permitidos pela lei é a de que o valor estabelecido no caso concreto seja compatível com a gravidade da conduta globalmente considerada, atendo-se à lesividade de seus efeitos e à culpabilidade do agente, com vistas a atender às finalidades de reprovação e prevenção do ilícito. 
6.14.	Nesse espeque, o acolhimento das razões recursais acerca do débito não implica, necessariamente, na redução da multa, cabendo ao julgador ad quem reavaliar a lesividade do conjunto das condutas irregulares remanescentes e a culpabilidade do agente para daí fixar nova apenação que atenda às finalidades de reprovação e prevenção do ilícito, devendo-se respeitar, tão-somente, o princípio do non reformatio in pejus.
6.15.	Destaque-se, por fim, que não cabe a responsabilização da empresa pelo ato irregular remanescente (inexigibilidade não comprovada da licitação) , vez que se trata de ato de responsabilidade exclusiva do gestor municipal. De fato, a responsabilidade da empresa restringe-se ao cumprimento do seu contrato, o que no caso concreto, foi a realização do show. Afastada a conclusão pela não realização do show, deve-se excluir a empresa da presente relação processual.
CONCLUSÃO
7. Em face das análises anteriores, conclui-se que:
a) foi observado os ditames normativos quanto à publicação, na pauta das sessões, dos embargos de declaração, tendo em vista que o art. 141, inciso V, § 14 do Regimento Interno desta Corte de Contas estabelece que a inclusão em pauta de processos que tratam de embargos de declaração prescinde de publicação em órgão oficial ou de comunicação expressa aos interessados;
b) não há fundamento para manter a condenação do débito uma vez que existe sentença judicial, confirmada em 2.ª instância, manifestando-se, de forma clara e incisiva, de que houve a realização do show da banda Forró da Vez;	 
c) persistindo a inexistência do fato fundamentador da imputação solidária do débito, há que se excluir a responsabilização da empresa e se reavaliar, por consequência, a multa imposta ao gestor e sua fundamentação, antes embasada no art. 57 da Lei 8.443, de 16 de julho de 1992 c/c o art. 267 do Regimento Interno, considerando a irregularidade remanescente a ele atribuída.
7.2. Com base nessas conclusões propõe-se provimento parcial do recurso interposto, com o fim de excluir a empresa recorrente da presente relação processual, excluir o débito imputado, além de reavaliar a multa imposta ao gestor municipal, bem como a fundamentação da irregularidade das contas e da multa.  
PROPOSTA DE ENCAMINHAMENTO
8. Diante do exposto, com fundamento nos artigos 32, inciso I, e 33 da Lei 8.443/1992, submetem-se os autos à consideração superior, propondo-se:
a) conhecer do recurso e, no mérito, dar-lhe provimento parcial, para: excluir a empresa Sérgio Wanderley de Castro - ME da presente relação processual; alterar a fundamentação para a irregularidades das contas do gestor José Sally Araújo (item 9.1 do acórdão) ; excluir o débito condenatório (item 9.2 do acórdão) ; reavaliar o valor da multa imposta e alterar sua fundamentação com relação ao responsável José Sally Araújo (item 9.3 do acórdão) ;
b) comunicar aos recorrentes e aos demais interessados a deliberação que vier a ser proferida por esta Corte.

8.1. Edward Mitchel Duarte Amaral (9231-B/OAB-RN), representando Sergio Wanderley Martins de Castro-ME e José Sally de Araújo.

Procurador Rodrigo Medeiros de Lima.

TOMADA DE CONTAS ESPECIAL. NÃO COMPROVAÇÃO DA REALIZAÇÃO DE UM DOS SHOWS OBJETO DE CONVÊNIO COM O MINISTÉRIO DO TURISMO. IRREGULARIDADE DAS CONTAS. DÉBITO. MULTA. EMBARGOS DE DECLARAÇÃO. CONHECIMENTO. REJEIÇÃO. RECURSO DE RECONSIDERAÇÃO. CONHECIMENTO. NÃO PROVIMENTO.

TOMADA DE CONTAS ESPECIAL (TCE)

Secretaria de Recursos (SERUR); Secretaria de Controle Externo de Tomada de Contas Especial (SecexTCE).

Trata-se de recurso de reconsideração interposto conjuntamente por José Sally de Araújo e pela empresa Sergio Wanderley Martins de Castro-ME (SW Produções e Eventos) contra o Acórdão 6109/2017-TCU-Primeira Câmara, proferido no âmbito de tomada de contas especial instaurada pelo Ministério do Turismo em razão da execução parcial do Convênio 254/2010 (Siconv 732863) , cujo objeto era promover o "Encontro da Cultura Popular".
Por meio do referido decisum, José Sally de Araújo teve contas julgadas irregulares, foi condenado em débito em regime de solidariedade com Sergio Wanderley Martins de Castro-ME, pelo valor de R$ 33.333,33, atualizado desde 29/6/2010, com fulcro nos art. 16, inciso III, alínea 'c', 19, caput, e 23, inciso III, da Lei 8.443/1992. Foram apenados, ainda, com multa individual de R$ 5.000,00, prevista no art. 57 da mesma Lei.
Em suas alegações, os recorrentes aduzem que: (i) o processo foi incluído na pauta da 1ª Câmara para julgamento em 5/9/2017 com menos de cinco horas de antecedência, em inobservância às disposições regimentais do TCU e em prejuízo ao princípio da ampla defesa; (ii) sentença proferida pela Justiça Federal no Rio Grande do Norte comprova a apresentação da Banda Forró da Vez; (iii) há precedentes do TCU que entendem não ser necessário o ressarcimento dos valores quando reconhecida a prestação dos serviços artísticos (peça 54) .
Quanto à preliminar de cerceamento de defesa, a Serur esclarece que o fato questionado refere-se à apreciação dos embargos de declaração opostos contra o acórdão recorrido, rejeitados por meio do Acórdão 8532/2017-TCU-Primeira Câmara. Consoante previsto no art. 141, § 14, alínea V, do Regimento Interno do TCU, esse tipo recursal prescinde de publicação em órgão oficial, podendo ser apresentado em mesa, razão porque não merece ser acolhida tal alegação.
A unidade técnica entende justificada a despesa impugnada, à luz da sentença produzida pelo juízo da 9ª Vara Federal da Seção Judiciária do Rio Grande do Norte, no âmbito da Ação Civil Pública de Improbidade Administrativa 0000192-14.2013.4.05.8402, corroborada pelo Tribunal Regional Federal da 5ª Região. Assim, conquanto a vinculação do TCU ao julgado não seja obrigatória, entende que o TCU não pode desconsiderar "conclusões sobre matéria de fato", no caso a apresentação da banda no evento.
Tendo em vista que a contratação dos artistas se deu por inexigibilidade de licitação, sem a observância dos requisitos estabelecidos pela Lei 8.666/1993, a Serur propõe que seja mantida a irregularidade das contas, afastado o débito, excluída a responsabilidade da empresa Sergio Wanderley Martins de Castro-ME e revista a multa, com alteração correspondente dos fundamentos do julgado.  
O Parquet anuiu a tal encaminhamento.
Feito breve resumo dos fatos, ratifico o exame de admissibilidade feito à peça 59 e passo a decidir.
Discordo quanto à possibilidade de se afastar o débito decorrente da contratação de artistas por inexigibilidade, tendo por base cartas de exclusividade para o dia e local do evento.
A execução física do objeto não afasta o descumprimento ao art. 25, inciso III, da Lei 8.666/1993. Nesse sentido, o Tribunal, mediante o Acórdão 936/2019-TCU-Plenário, entendeu não ser possível firmar entendimento de que as cartas de exclusividade, para a realização de eventos apenas em data, hora e local específico, não caracterizam inviabilidade de competição, impondo-se o exame da questão controvertida no caso concreto. 
São esclarecedores, nesse sentido, os votos que antecedem o Acórdão 2730/2017-TCU-Plenário, de minha relatoria, e o Acórdão 2166/2018-TCU-Primeira Câmara, de relatoria do Ministro Bruno Dantas.
 Na situação ora em análise, a comprovação de realização dos shows, contratados mediante empresa intermediária, detentora de mera carta de exclusividade para o dia e local do evento, não é capaz de demonstrar o nexo de causalidade entre os recursos transferidos e o objeto contratado.
Faz-se necessária a comprovação dos valores efetivamente recebidos pelos artistas que se apresentaram no evento, mediante recibos emitidos em seus nomes ou comprovação de crédito em conta bancária de sua titularidade.
Como tal comprovação não ocorreu nestes autos, não tendo sido colacionados documentos hábeis para tanto nesta etapa processual, é impossível estabelecer o nexo de causalidade entre os recursos federais transferidos e os valores efetivamente pagos aos artistas da Banda Forró da vez.  
Oportuno registrar, ainda, que o responsável deixou de observar as diretrizes estabelecidas na cláusula terceira, inciso II, alínea 'oo', do Convênio 254/2010 (Siconv 732863) , que explicitou o requisito legal para a contratação de artistas por inexigibilidade de licitação e os procedimentos a serem adotados na prestação de contas (peça 1, p. 69) , como transcrevo:
II. Compete ao CONVENENTE:
 (...) 
oo) apresentar na prestação de contas, quando da contratação de artistas, consagrados, enquadrados na hipótese de inexigibilidade prevista no inciso III do art. 25 da Lei nº 8.666/1993, atualizada, por meio de intermediários ou representantes, cópia do contrato de exclusividade dos artistas com o empresário contratado, registrado em cartório, sob pena de glosa dos valores envolvidos. Ressalta-se que o contrato de exclusividade difere da autorização que confere exclusividade apenas para os dias correspondentes à apresentação dos artistas e que é restrita à localidade do evento, conforme dispõe o Acórdão 96/2008-TCU-Plenário do TCU; 
pp) encaminhar ao CONCEDENTE documento comprobatório do efetivo recebimento do cachê por parte dos artistas, e/ou bandas, e/ou grupos, emitido pelo contratante dos mesmos. (grifei) 
Ante o exposto, nego provimento ao recurso de reconsideração interposto conjuntamente por José Sally de Araújo e pela empresa Sergio Wanderley Martins de Castro-ME e voto no sentido de que o Tribunal adote a deliberação que ora submeto à apreciação deste Colegiado.
TCU, Sala das Sessões Ministro Luciano Brandão Alves de Souza, em 16 de julho de 2019.
WALTON ALENCAR RODRIGUES 
Relator